【裁判字號】    98,家聲,368
【裁判日期】    980930
【裁判案由】    變更子女姓氏
【裁判全文】
臺灣高雄地方法院民事裁定             98年度家聲字第368號
聲  請  人  丙○○
            丁○○
            甲○○
相  對  人  乙○○
上列聲請人聲請變更子女姓氏事件，本院裁定如下
    主  文
變更聲請人丙○○（民國○○年○月○日生，身分證統一編號：
Ｚ000000000號）、丁○○（民國○○○年○月○○○
日生，身分證統一編號：Ｚ000000000號）、甲○○（
民國○○○年○月○○日生，身分證統一編號：Ｚ000000
000號）之姓氏為母姓「李」。
程序費用新臺幣壹仟元相對人負擔。
    理  由
一、本件聲請意旨略以：聲請人為相對人與聲請人之母李敏綾所
    生之子女，相對人與聲請人之母李敏綾於民國81年3 月31日
    經本院判決離婚，聲請人權利義務之行使及負擔均由聲請人
    之母李敏綾任之。聲請人自小即由外祖父母及母親扶養成人
    ，而相對人自離婚後對聲請人均未善盡扶養義務，亦從未與
    聲請人聯絡，且母系家族之親戚因對相對人未有好感，不時
    對聲請人閒言閒語，聲請人對相對人之印象亦僅止於童年時
    期遭其施加家庭暴力行為之負面片段；又外祖父母膝下僅有
    一養女即聲請人之母李敏綾，亦希望聲請人能傳承「李」姓
    。為此，爰請求宣告變更子女姓氏為母姓「李」等語。
二、按「有下列各款情形之一，且有事實足認子女之姓氏對其有
    不利之影響時，父母之一方或子女得請求法院宣告變更子女
    之姓氏為父姓或母姓：一、父母離婚者。二、父母之一方或
    雙方死亡者。三、父母之一方或雙方生死不明滿三年者。四
    、父母之一方曾有或現有未盡扶養義務滿二年者。」，民法
    第1059條第5 項定有明文。
三、經查：聲請人主張其等為相對人與聲請人之母李敏綾所生之
    子女，相對人與聲請人之母李敏綾於81年3 月31日經本院判
    決離婚，而聲請人自小即由外祖父母及母親扶養成人，相對
    人自離婚後對聲請人均未善盡扶養義務，亦從未與聲請人聯
    絡等情，業據其提出聲請人之戶籍謄本、離婚判決影本等為
    證，相對人對於離婚後即未照顧聲請人，且已十幾年未看過
    聲請人等情亦不爭執，堪認聲請人之主張為真實。本院審酌
    聲請人係相對人乙○○與訴外人李敏綾所生，然乙○○自與
    李敏綾離婚後，均未盡到照顧、扶養之義務，且該等父系親
    屬亦未曾協助照護養育聲請人之成長，聲請人皆由其母即李
    敏綾及母系親屬扶養教育，是在聲請人之生活中心與主觀認
    知，其姓氏所代表之傳統定義即與其現實生活有齟齬現象；
    且聲請人對乙○○之存在印象僅在於姓氏，此對聲請人之人
    格發展均造成困擾，而聲請人均已成年，對於自己繼續使用
    父姓或變更為母姓之選擇已有判斷能力，其既提出本件聲請
    改從母姓，倘違反其意願令其繼續從父姓，僅係強令其屈服
    法律之規定與社會沿襲從父姓之習慣，對其心理難認無不利
    之影響，是認有變更為母姓「李」之必要。是本件聲請，為
    有理由，應予准許。
四、依非訟事件法第21條第2 項、第24條第1 項，民事訴訟法第
    78條規定，裁定如主文。
中    華    民    國     98    年    9    月    30    日
                  家事法庭法  官  邱泰錄
上為正本係照原本作成。
如對本裁定抗告須於裁定送達後10日內向本院提出抗告狀。
中    華    民    國     98    年    9    月    30    日
                          書記官  李冠毅


司法院資訊處製作；財團法人民間司法改革基金會備份。
